【裁判字號】    99,交聲,131
【裁判日期】    990226
【裁判案由】    違反道路交通管理處罰條例聲明異議
【裁判全文】
臺灣士林地方法院交通事件裁定   99年度交聲字第131、132號
原處分機關  臺北市交通事件裁決所
異  議  人
即受處分人  丙○○
上列異議人即受處分人因違反道路交通管理處罰條例案件，對於
臺北市交通事件裁決所於民國99年1 月18日所為之處分（原處分
案號：北市裁罰字第裁22 -AEY209298 號、第裁22-AEY209299號
      ），聲明異議，本院裁定如下：
    主  文
異議均駁回。
    理  由
一、按汽車駕駛人，爭道行駛有下列情形之一者，處新臺幣（
    下同）600 元以上1800元以下罰鍰：一、不按遵行之方向行
    駛。道路交通管理處罰條例第45條第1 款定有明文；又汽車
    駕駛人，駕駛汽車有違反道路交通管理處罰條例之行為，經
    交通勤務警察制止時，不聽制止或拒絕停車接受稽查而逃逸
    者，除按各該規定處罰外，處3000元以上6000元以下罰鍰，
    並記違規點數1 點，道路交通管理處罰條例第60條第1 項、
    第63條第1 項第1 款亦有明定。又汽車駕駛人之行為有不服
    從指揮稽查而逃逸，當場不能或不宜攔截製單舉發者，得逕
    行舉發；逕行舉發，應記明車牌號碼、車型等可資辨別之資
    料，以汽車所有人為被通知人製單舉發，道路交通管理處罰
    條例7 條之2 第1 項第4 款前段、第4 項定有明文。
二、原處分意旨略以：異議人即受處分人於98年11月4 日中午12
    時10分許騎乘車號380-BNL 號重型機車（下稱系爭車輛），
    行經臺北市○○路時，不按遵行之方向行駛，為臺北市政府
    警察局大同分局建成派出所警員甲○○、巡佐乙○○發現，
    趨前鳴笛指揮異議人停車接受稽查，詎異議人不服從指揮而
    逃逸，警員隨後查詢該車牌照號碼後，逕行以「未按遵行之
    方向行駛」及「違反道路交通管理處罰條例，拒絕停車接受
    稽查，逕行往重慶南路方向逃逸」之違規，對異議人製單舉
    發。異議人於99年1 月18日申訴，經原處分機關請舉發單位
    即臺北市政府警察局大同分局調查結果，仍認上述車輛確有
    違規行為，乃依道路交通管理處罰條例第45條第1 款、第60
    條第1 項、第63條第1 項第1 款（原處分漏引第1 款）之規
    定，於99年1 月18日以北市裁罰字第裁22 -AEY209298 號、
    第裁22-AEY209299號裁決書，各裁處異議人罰鍰900 元、30
    00元，並記違規點數1 點等情。
三、異議意旨略以：上開舉發時間為異議人之上課時間，異議人
    平日騎乘系爭車輛至學校之幾條路線中，只有一條會從重慶
    北路直行重慶南路，不可能從天水路逆向右轉重慶南路，本
    件復無其他採證照片為證，為此聲明異議等語。
四、經查：
  (一)證人即舉發警員甲○○到庭具結證稱：當時伊與巡佐乙○○
    共同執行天水路與重慶北路口即南京西路舊圓環處的路檢勤
    務，伊站在路口，乙○○站在伊的右斜前方，站得比較靠路
    中間，對於可疑或違規車輛加以攔查安檢或製單告發，天水
    路是西向東方向的單行道，與重慶北路交接處呈T 字型的路
    口，當天伊發現系爭機車從天水路逆向行駛，至重慶北路1
    段時右轉，伊就在天水路與重慶北路口西南角吹哨攔他，吹
    哨時該車剛經過伊面前，離伊很近，應該有聽到哨聲，但該
    車可能因在注意會車狀況而未停下，之後該車過彎後車速加
    快，乙○○巡佐發現伊沒有攔下他，就再出來站到比較靠近
    路中間處的路邊攔他一次，當時伊也第二次吹哨，但該機車
    還是沒有停下，伊就記下車牌，因當時系爭車輛在轉彎，車
    速沒有很快，且當時是中午，天候、視線良好，所以伊看車
    號看得很清楚，就把車號寫在攔停舉發違反道路交通管理事
    件通知單上，並把時間寫下來，乙○○巡佐也有做記下車牌
    的動作，伊與乙○○巡佐互核彼此記下的車號完全相符，回
    到分局後就由伊製單舉發等語（見本院卷第18頁背面至19頁
    背面），並提出手寫系爭車輛車號之攔停舉發違反道路交通
    管理事件通知單1 紙及當庭繪製之現場圖各1 份（見本院卷
    第16、17頁），證人乙○○巡佐亦證稱：舉發當天伊與同仁
    甲○○是站在重慶北路與天水路交叉口的重慶北路上，當時
    甲○○站在前面，伊站在後面，天水路是東往西的單行道，
    但伊及甲○○發現異議人從天水路西往東逆向行駛，右轉重
    慶北路，這時甲○○就有吹哨，此時甲○○與系爭機車的距
    離不會很遠，且當時車子沒有很多，所以異議人不可能沒聽
    到哨音，但是該車沒有停，車速反而加快一點，直接駛入最
    內側快車道，伊在路邊有拿指揮棒向異議人比一下，當時是
    中午、光線良好，伊距離異議人機車僅約半個車道寬，且異
    議人在伊比了指揮棒的動作後，機車車身還稍微往內側車道
    閃一下，所以異議人一定有看到伊示意攔停的動作，且甲○
    ○也在伊後面再次吹哨，但異議人仍未停下來，加速衝過去
    離開現場；伊去攔系爭車輛時有記下車號，之後甲○○也有
    說出他記下的完整車號，詢問伊記下來的車號是不是一樣，
    結果互核一致等語（見本院卷第20至21頁背面），經核上開
    二名證人所述，就現場發現系爭機車之逆向行駛情事、甲○
    ○第一次吹哨該車未停、乙○○接續趨前以指揮棒示意攔停
    、甲○○亦第二次吹哨、系爭車輛仍未停車逕行離開等情均
    甚相符，異議人復自承與二名證人均素不相識、並無恩怨（
    見本院卷第19頁背面、21頁背面），衡情二名證人身為執法
    員警，實無理由甘冒偽證刑責無故設詞誣陷異議人，異議人
    亦自承系爭車輛當天也的確有可能經過舉發地點之南京舊圓
    環處（見本院卷第21頁背面），益徵證人上開證言並非虛捏
    ，系爭車輛確有上開違規情事無訛。至異議人雖稱其平日上
    學之路線均係直行重慶北路，不會從天水路逆向右轉云云，
    惟並未舉證以實其說，且異議人除正常上學路線外，或於行
    經舉發地點附近時有繞道他處購買物品或處理日常事務情事
    ，因而由天水路逆向行駛，亦非難以想像，自不足為有利異
    議人之認定，附予敘明。
  (二)異議人固稱本件證人並未提供採證照片為憑，惟按法院受理
    有關交通事件，準用刑事訴訟法之規定；又除法律另有規定
    外，實施刑事訴訟程序之公務員因違背法定程序取得之證據
    ，其有無證據能力之認定，應審酌人權保障及公共利益之均
    衡維護，道路交通管理處罰條例第89條、刑事訴訟法第158
    條之4 分別定有明文，本件縱認舉發員警未能即時拍照攝錄
    系爭車輛之違規有所瑕疵，惟衡以交通違規常係瞬間發生之
    事，員警未及攝錄存證，雖有可議，惟究非惡意違反採證程
    序，且經權衡本件異議人上開違規情事所涉及道路安全公共
    利益之均衡維護，本院認該程序瑕疵仍不足以影響本案認定
    ，附予敘明。
  (三)綜上，異議人所辯洵無足採，本件違規事證明確，原處分機
    關依道路交通管理處罰條例規定第45條第1 款、第60條第1
    項、第63條第1 項1 款（原處分漏引第1 款）等規定，對異
    議人裁處各罰鍰900 元及3000元，並記違規點數1 點，並無
    不當，本件異議為無理由，應予駁回。
據上論斷，應依道路交通案件處理辦法第19條，裁定如主文。
中    華    民    國    99    年    2    月    26     日
                    交通法庭法  官  黃珮茹
以上正本證明與原本無異。
如不服本裁定應於送達後5日內向本院提出抗告狀。
                            書記官  張馨尹
中    華    民    國    99    年    2    月    26    日

司法院資訊處製作；財團法人民間司法改革基金會備份。
